臺灣高等法院民事判決
108年度家上字第148號
上  訴  人  高文生  



訴訟代理人  邱俐馨律師
複代理人    黃靖雯律師
視同上訴人  高上惠  
上一人
訴訟代理人  趙友貿律師（法扶律師）
複代理人    黃柏融律師
視同上訴人  高美容  
            高香蘭  

            高素娥  
被上訴人    高興旺  
訴訟代理人  賴青鵬律師
上列當事人間請求分割遺產等事件，上訴人對於中華民國108年1
月30日臺灣臺北地方法院106年度家訴字第154號第一審判決提起
上訴，本院於111年6月29日言詞辯論終結，判決如下：
    主      文
原判決主文第一項及該部分訴訟費用之裁判廢棄。
上開廢棄部分，兩造就附表一所示被繼承人高祥遺產，應予分割
如附表一「分割方式欄」所示。
第一、二審（除確定部分外）訴訟費用，除其中如附表一編號1
、2、3所示不動產之鑑定費用新臺幣壹拾參萬伍仟元由上訴人負
擔外，餘由兩造依附表二應繼分比例欄所示之比例分擔。
    事實及理由
壹、程序方面：
一、本件被上訴人起訴請求裁判分割被繼承人高祥所遺如附表一
    所示遺產，並命上訴人高文生（下稱高文生）應將如附表一
    編號3所示房屋遷讓返還予被上訴人及全體繼承人、原審被
    告高上惠、高美容應將如附表一編號7所示房屋遷讓返還予
    被上訴人及全體繼承人，經原審判決依序如原判決主文第1
    、2、3項所示後，高文生、高上惠提起上訴（見本院卷一第
    19、21頁），惟：
　㈠高上惠之上訴，因逾法定20日之不變期間而經本院以其上訴
    不合法為由裁定駁回（見同上卷第51頁），是就高上惠經原
    審判決部分，其中原判決主文第3項命高上惠、高美容遷讓
    房屋部分，未經合法上訴，已告確定，此為兩造不爭執（見
    本院卷二第492頁），至於原判決主文第1項部分，詳如後述
    。
　㈡原判決主文第2項命高文生遷讓房屋部分，未據高文生聲明上
    訴，亦已確定（見本院卷一第63頁、卷二第245頁）。至被
    上訴人於原審另依民法第767條規定為同一請求部分（見原
    審卷一第15頁），雖原審漏未裁判，惟經被上訴人於本院撤
    回此部分請求，且得對造同意（見本院卷二第175頁），不
    在本院審理範圍。
　㈢關於原判決主文第一項所為遺產分割判決部分，經高文生合
    法上訴，雖僅就部分遺產分割方案聲明不服（見本院卷一第
    63頁），然查：
　⒈按民法第1164條所定之遺產分割，係以整個遺產為一體為分
    割，並非以遺產中個別之財產分割為對象，亦即遺產分割之
    目的在廢止遺產全部之公同共有關係，而非旨在消滅個別財
    產之公同共有關係，其分割方法應對全部遺產整體為之，是
    以當事人對分割判決一部聲明不服，提起上訴，其上訴效力
    應及於訴之全部。又分割共有物之訴，法院定分割方法，本
    有自由裁量之權，不受當事人聲明或主張之拘束，如未採原
    告所主張之分割方法，並非其訴為一部無理由，無庸為駁回
    原告其餘之訴之判決（最高法院98年度台上字第2167號判決
    意旨參照）。是當事人主張之分割方案並非裁判分割共有物
    訴訟之訴訟標的，縱使變更分割方案，亦僅屬補充或更正事
    實上或法律上之陳述，而非訴之變更（參見民事訴訟法第25
    6條規定）。準此，高文生雖僅就原判決主文第1項分割判決
    一部聲明不服，惟依上開說明，其上訴效力應及於該分割遺
    產之訴之全部，被上訴人主張原判決主文第1項未經高文生
    聲明不服部分，已告確定云云（見本院卷一第599頁），核
    與上開說明不符，並非可採。再者，兩造關於遺產分割方案
    縱先後有不同主張，均非為訴之變更，無庸得對造同意，併
    此敘明。
　⒉次按訴訟標的對於共同訴訟之各人必須合一確定，共同訴訟
    人中一人之行為有利益於共同訴訟人者，其效力及於全體，
    不利益者，對於全體不生效力，民事訴訟法第56條第1項第1
    款定有明文。又按遺產屬於繼承人全體之公同共有，故就公
    同共有權利為訴訟者，乃屬固有必要共同訴訟，應由公同共
    有人全體一同起訴或被訴，否則於當事人之適格即有欠缺（
    最高法院99年度台上字第610號裁判要旨參照）。本件被上
    訴人於原審主張兩造為被繼承人高祥之全體繼承人，依民法
    第1164條規定，以高文生及原審被告高上惠、高美容、高香
    蘭、高素娥（下合稱高上惠等4人，單指其一，逕稱姓名）
    為被告，請求分割高祥之遺產如原判決附表一所示，經原審
    判決後，雖僅高文生合法上訴，惟依前揭說明，分割遺產事
    件之訴訟標的對於共同訴訟之各人必須合一確定，是高文生
    之上訴行為，在客觀上係有利益於共同訴訟人，其效力自及
    於同造當事人即高上惠等4人，應併列其高上惠等4人為視同
    上訴人。
　㈣被上訴人雖於本院就原判決駁回其聲請假執行部分提起附帶
    上訴，請求就假執行先為辯論，惟嗣已撤回附帶上訴（見本
    院卷一第469頁、卷二第175頁）。
　㈤高文生於原審辯稱其代墊支付如附表一編號3房屋修繕費用新
    臺幣（下同）368萬2,760元，應先由遺產扣還等語（見本院
    卷一第66頁），嗣於本院陳稱不再於本件主張自高祥遺產扣
    還上開修繕費用，將另訴處理等語，經其餘當事人同意（見
    本院卷二第176、245、493頁），是上開修繕費用部分，已
    不在本院審理範圍。
二、高素娥經合法通知未於言詞辯論期日到場，核無民事訴訟法
    第386條所列各款情形，爰依被上訴人之聲請，由其一造辯
    論而為判決。
貳、實體方面：
一、被上訴人主張：被繼承人高祥於民國104年12月25日死亡，
    兩造為其全體繼承人，應繼分比例如附表二所示，所遺如附
    表一所示之遺產尚未分割，然兩造至今無法協議分割，爰依
    民法第1164條規定，請求就上述遺產裁判分割如原判決所示
    。並於上訴人提起本件上訴後，追加主張如附表一編號3所
    示房屋之頂樓加蓋增建物（下稱系爭增建物），為高祥出資
    興建，且因附合而成為如附表一編號3所示房屋之一部，亦
    屬高祥遺產範圍，應一併變價分割等語（未繫屬本院部分，
    不予贅述）。
二、上訴人及視同上訴人則辯以：
　㈠高文生部分：伊一家人自73年6月間起即居住在如附表一編號
    3所示房屋及其坐落如同表編號1、2所示土地（下合稱000號
    0樓房地），至今已有30餘年，對000號0樓房地有難以割捨
    之情感，其他兄弟姊妹並無居住使用000號0樓房地之必要及
    意願，是如將000號0樓房地分配予伊一人所有，並以價金補
    償其餘繼承人，能使之維持最圓滿之使用方式，亦能保障高
    文生之生存權及財產權，及其餘繼承人之權益，應屬較為公
    允、妥適之分割方法。至於系爭增建物則係由伊一人出資興
    建，且非屬000號0樓房地之附屬物，不應列入高祥遺產範圍
    ，退步言，縱認系爭增建物非屬獨立物，因係由伊出資興建
    ，與高祥或其他繼承人無關，此部分價值應由伊全數取得，
    至於其餘遺產，則由全體繼承人按應繼分比例分割為分別共
    有等語。
　㈡高上惠、高美容部分：將遺產之公同共有關係終止改為分別
    共有關係，性質上亦屬遺產分割法方法之，如附表一編號4
    、5所示茶園係高祥細心裁種，伊不捨出售；又如附表一編
    號6、7所示房地（下稱00號0樓房地），係高祥白手起家所
    購入，伊名下無房產，經濟上屬弱勢，希望能以之安養天年
    ，故就上開不動產，伊均主張原物分割為分別共有。至於00
    0號0樓房地由高文生一人取得，以金錢補償其他繼承人等語
    。
　㈢高香蘭、高素娥部分：意見同被上訴人等語。
三、原審判決高祥所遺如附表一編號1至9所示遺產應予分割如原
    判決附表分割方式欄所示（即原判決主文第1項部分，至原
    判決主文第2、3項則已確定，詳如前揭壹、一、㈠、㈡所述）
    ，高文生對上述遺產分割判決不服提起上訴，其上訴聲明為
    ：
　㈠原判決廢棄（即指原判決遺產分割部分）。
　㈡上開廢棄部分，高祥所遺如附表五（即高文生所提附表五，
    見本院卷三第69頁，下同）所示之遺產，應分割如附表五分
    割方法欄所示。　
　　高上惠視同上訴之聲明：
　㈠原判決廢棄（即指原判決遺產分割部分）。
　㈡原判決附表一關於遺產項目欄1、2、6所示遺產由高文生取得
    ，其餘遺產就不動產部分，分割為兩造各六分之一比例分別
    共有；就存款部分依兩造各六分之一比例分配。
　　其餘視同上訴人未為上訴聲明。
　　被上訴人則答辯聲明：上訴駁回。
四、被上訴人主張被繼承人高祥於104年12月25日死亡，兩造為
    全體繼承人，應繼分如附表二所示等語，有繼承系統表、戶
    籍謄本可稽，且為兩造所不爭執（見原審卷一第25-39、93
    頁、本院卷一第260頁），堪信屬實。
五、被上訴人復主張高祥所遺遺產除附表一所示外，另包含其於
    本院追加主張為系爭增建物，應一併為遺產分割，惟兩造不
    能協議分割等語（見本院卷二第246頁），關於高祥所遺遺
    產範圍，除系爭增建物部分外，餘為上訴人高文生、視同上
    訴人高上惠等4人所不爭執，並有遺產稅免稅證明書、土地
    及建物登記第三類謄本、存款餘額證明、臺北縣深坑鄉公所
    函、臺北縣政府函可稽（見本院卷一第212、213、243、281
    頁、卷二第493頁、原審卷一第41、43-63、115、117-120頁
    ），堪予認定。是本件爭點厥為：㈠附表一編號3之頂樓加蓋
    之系爭增建物，是否為遺產，應否列入分割？㈡高祥所遺遺
    產應如何分割？茲分述如下：
　㈠附表一編號3之頂樓加蓋之系爭增建物，並非高祥遺產，不應
    列入分割：
　⒈按建築物如已足避風雨，可達經濟上使用目的，且具構造上
    及使用上之獨立性，而屬獨立之建築物，始得為物權之客體
    。所謂構造上之獨立性，係指建築物有屋頂、四周牆壁或其
    他相鄰之構造物，以與土地所有權支配之空間區隔遮斷或劃
    清界線，得以明確標識其外部範圍之獨立空間。而所謂使用
    上之獨立性，乃指建築物得作為一建築物單獨使用，有獨立
    之經濟效用者而言。判斷建築物有無使用上之獨立性，應斟
    酌其對外通行之直接性、面積、價值、隔間、利用狀況、機
    能、與其他建築物之依存程度、相關當事人之意思以及其他
    各種情事，依社會一般觀念為綜合考量（最高法院106年度
    台上字第941號判決意旨參照）。
　⒉被上訴人及高香蘭、高素娥雖稱系爭增建物係由高祥出資興
    建，而為高祥遺產云云，然為高文生所否認，並稱其已居住
    000號0樓房地30餘年，且於其上出資興建系爭增建物等語，
    而為高上惠、高美容所是認（見本院卷二第178頁），又證
    人高嘉陳於本院結稱：伊與高文生是小學同學，大約在30年
    前，高文生有找伊施做系爭增建物之木工、天花板及隔間部
    分，施工期間約1星期，工程款是高文生給付，施工事宜都
    是和高文生聯絡，當時0樓是高文生夫妻和2個小孩居住，並
    沒有和高文生父母同住等語（見同上卷第319-321頁）；證
    人張基芳則結稱：伊太太和高文生太太是姊妹，系爭增建物
    約在78、79年加蓋，伊當時在南部，想回台北，高文生說頂
    樓有加蓋鐵棚，可以再加蓋四面圍牆讓伊暫時居住，是高文
    生出錢找人蓋的，伊住系爭增建物約2、3年，伊小女兒也在
    那出生，蓋好後房間、廚房和衛浴都有，後來有去找高祥泡
    茶，他在山上種茶，伊問高祥有沒有拿錢給高文生蓋頂樓，
    高祥說沒有，是高文生自己蓋的等語（見同上卷第410-413
    頁），互核均與高文生所述相符，是高文生稱系爭增建物係
    其出資興建等語，堪信可採。被上訴人、高香蘭及高素娥空
    言主張系爭增建物係由高祥出資興建云云，卻未舉證以實其
    說，並非可採。
　⒊被上訴人雖復稱系爭增建物已因附合成為000號0樓房地之一
    部，應為高祥遺產云云，惟查，高文生稱系爭增建物即000
    號0樓房地之0樓加蓋部分，有獨立出入口，內有一個房間、
    廚房、衛浴、餐客廳，可經由公寓公用樓梯至一樓等語，為
    被上訴人所不爭執（見本院卷一第521、522頁、卷二第177
    頁），並有系爭增建物照片可佐（見本院卷二第77-81、187
    、311-315頁，另可參卷外鑑定報告），復經本院至現場履
    勘無訛，且由高文生夫妻居住使用中，本院製有勘驗筆錄、
    平面圖可稽（見同上卷第308-315頁），依勘驗結果可知系
    爭增建物有屋頂、四周牆壁及獨立門戶，而與樓下區分所有
    物、公用樓梯另一側增建物及頂樓公共設施（水塔等）之空
    間相區隔，其利用該棟公寓公共梯間通行至一樓，雖共用一
    樓大門進出，惟此與其他一至四樓之區分所有物無異，不因
    此失其獨立性，揆諸前揭說明，堪認系爭增建物有獨立之經
    濟效用，可為一建築物單獨使用，應認屬獨立之不動產，並
    未附合於000號0樓房地，是高文生稱系爭增建物為其出資興
    建之獨立所有物，並非高祥遺產等語，要屬有據，被上訴人
    主張系爭增建物為高祥遺產之一部云云，則非可採。
　⒋綜上，系爭增建物既非屬高祥遺產範圍，被上訴人主張應將
    之列入本件遺產一併分割云云，自屬無據。
　㈡高祥所遺遺產應分割如下：
　⒈按繼承人有數人時，在分割遺產前，各繼承人對於遺產全部
    為公同共有。繼承人得隨時請求分割遺產，但法律另有規定
    或契約另有訂定者，不在此限，民法第1151條、第1164條分
    別定有明文。次按公同共有物之分割，除法律另有規定外，
    準用關於共有物分割之規定，亦為同法第830條第2項所明定
    。再按分割共有物，除依當事人協議之方法外，依民法第82
    4條第2項以下規定，應以原物分配為原則（同條項第1款本
    文），且分割共有物，以消滅共有關係為目的，法院裁判分
    割共有物時，除因共有人全體之利益（如供共有人為道路使
    用）或部分共有人仍願維持其共有關係，始得就該部分土地
    不予分割或准該部分共有人成立新共有關係（同條第4項）
    。又以原物為分配時，如共有人中，有不能按其應有部分受
    分配者，得以金錢補償之（同條項第1款本文、同條第3項）
    ，但共有人均受原物之分配顯有困難者，得將原物分配於部
    分共有人，此時，未受分配之共有人則以金錢補償之（同條
    項第1款但書、同條第3項）；倘原物分配顯有困難時，則得
    變賣共有物，以價金分配於各共有人，或以原物之一部分分
    配於各共有人，他部分變賣，以價金分配於各共有人（同條
    第2項第2款）。上述所謂各共有人均受原物之分配顯有困難
    ，當依社會一般之觀念定之，包括法律上之困難（如法律上
    禁止細分），以及事實上之困難（如共有人按其應有部分分
    配所獲分配之共有物極少，致難以利用），此有最高法院10
    8年度台上字第1841號判決意旨可參。
　⒉關於附表一編號1、2、3（即000號0樓房地）部分：
　　高文生稱其居住於000號0樓房地30餘年，為被上訴人所不爭
    執（見本院卷一第251頁），並據證人高嘉陳、張基芳證述
    如前，及本院履勘無訛，堪予認定。觀諸000號0樓房地為傳
    統4樓公寓中之區分所有物，包含客廳、餐廳、三臥房及一
    浴廁，僅一門戶出入（參卷外後述鑑定報告書附件2、4之照
    片），實難由各共有人依原物分割方式各取得其中一部分而
    獨立使用，故原物分割顯有困難。而高文生主張由其取得00
    0號0樓房地，並以價金分配其他公同共有人等語，且關於00
    0號0樓房地之價值，經囑託社團法人新北市建築師公會鑑定
    結果，其價值為620萬元，有該公會鑑（定估）報告書可參
    （置卷外），上開分割方案，已得被上訴人、高上惠等4人
    同意（見本院卷二第493、494頁、卷一第415頁、原審卷一
    第221頁），堪認係妥適、公允之分割分法，嗣被上訴人雖
    改稱不同意由上訴人上開分割方案云云（見本院卷三第78頁
    ），然未提出合理之理由，難認可採。則依兩造如附表二所
    示應繼分比例計算，000號0樓房地分由高文生單獨取得，其
    應補償其他公同共有人之價金為各133萬3,333元（計算式：
    620萬元÷6＝133萬3,333元，小數點以下四捨五入）。
　⒊關於附表一編號4部分：
　　該坐落新北市○○區○○○段○○○○段00000地號土地之土地使用分
    區為「山坡地保育區」、使用地類別為「農牧用地」，屬農
    業發展條例第3條第11款所謂之「耕地」，惟面積僅457平方
    公尺，未達0.25公頃，且無依同條例第16條第3款、第4款規
    定情形及耕地分割執行要點第11點等規定之適用，故不能依
    該條例規定辦理標示分割登記，至於其上門牌為「新北市○○
    區○○村○○○0○0號」之建物，為未登記建物，亦無從申辦建物
    分割事宜等情，有土地登記第三類謄本、新北市新店地政事
    務所109年10月20日新北店地登字第1096076194號函為憑（
    見原審卷一第53頁、本院卷二第210、211頁），且依高美容
    所述，該建物為農舍，其內有兩個房間，只有一套衛浴等語
    （見本院卷二第178頁），並有高上惠提出之該建物內部照
    片2張可參（見同上卷第252頁）。是依上情，如附表一編號
    4所示不動產在法律上、事實上均不能原物分割，由各公同
    共有人分別單獨取得一部，雖高文生、高上惠、高美容均主
    張按兩造應繼分比例分割為分別共有，惟被上訴人、高香蘭
    、高素娥則主張變價分割（見同上卷第494頁），因公同共
    有物之分割，除法律另有規定外，準用關於共有物分割之規
    定，已如前述，故全體繼承人合意將公同共有之遺產，分割
    為分別共有，固無不可，惟若任一繼承人不同意者，仍僅得
    準用分別共有物分割方法分割，無就特定之不動產維持分別
    共有餘地。既然本件未能徵得全體繼承人同意就此部分農地
    及其上建物分割為分別共有，即非可採之分割方案，綜上說
    明，附表一編號4所示不動產，僅能變價分割，所得價金按
    附表二所示應繼分比例分配予兩造。
　⒋關於附表一編號5部分：
　　該坐落○○區○○○段○○○○段000-0地號土地之土地使用分區為「
    山坡地保育區」、使用地類別為「農牧用地」，亦屬農業發
    展條例第3條第11款所謂之「耕地」，且面積僅1,573平方公
    尺，未達0.25公頃，有土地登記第三類謄本可稽（見原審卷
    一第55頁），基於同上理由，亦不能原物分割。再者，被上
    訴人主張該土地現由其耕種而為茶園等語，為上訴人、高上
    惠所不爭執、其餘視同上訴人所未爭執（見本院卷二第494
    頁、原審卷一第133、222頁），並有現場照片可參（見原審
    卷一第135-143頁），而即使是該土地之現耕種人即被上訴
    人亦主張變價分割，且高香蘭、高素娥亦為相同主張，是其
    他繼承人雖主張按應繼分比例分割為分別共有（見本院卷二
    第494頁），然未能得到全體繼承人同意，基於同上理由，
    不能採為該土地之分割方法，而應將附表一編號5所示不動
    產，變價分割，所得價金按附表二所示應繼分比例分配予兩
    造。
　⒌關於附表一編號6、7（即00號0樓房地）部分：
　　該00號0樓房地為4層公寓中之0樓，面積為93.91平方公尺，
    約28.4坪，有土地暨建物第三類登記謄本可稽（見原審卷一
    第49-52頁），原為高美容、高上惠居住（見原審卷二第100
    頁），基於同上000號0樓房地分割方法之理由，亦不能原物
    分割，高文生、高美容雖主張維持共有（見本院卷二第494
    、495頁），然高美容曾於原審主張變賣，並與高上惠同稱
    其等可搬出去等語（見原審卷二第53、100頁），且被上訴
    人、高香蘭、高素娥均主張變價分割（見本院卷二第494、4
    95頁），是按應繼分比例將之分割為分別共有未能得全體繼
    承人同意，依同上理由，不能採為00號0樓房地之分割方法
    ，而應將之變價分割，所得價金按附表二所示應繼分比例分
    配予兩造。
　⒍關於附表一編號8、9之存款：
　　兩造均主張按應繼分比例分配（見本院卷二第495頁），該
    存款係屬可分之財產，上開分割方法，應屬妥適。
　⒎綜上，高祥所遺如附表一所示遺產，應分割如附表一「分割
    方式」欄所示。
六、從而，被上訴人依民法第1164條之規定，請求就高祥所遺如
    附表一所示之遺產為分割，為有理由，應予准許，並應分割
    如附表一分割方式欄所示。又基於前揭壹、一、㈢、所述理
    由，原審所為之分割方法與本院不同，原判決此部分即屬無
    可維持，應認此部分上訴為有理由，爰廢棄原判決主文第1
    項，並改判如主文第2項所示（未繫屬本院部分，不予贅述
    ）。又本件事證已臻明確，兩造其餘之攻擊或防禦方法及所
    用之證據，經本院斟酌後，認為均不足以影響本判決之結果
    ，爰不逐一論列，併此敘明。
七、本件分割遺產之訴，既已由法院准予分割，並為全體公同共
    有人定分割方法，依民事訴訟法第80條之1規定，由全體共
    有人依應繼分比例分擔訴訟費用，始為合理，是本件第一、
    二審程序訴訟費用（除確定部分外），均應由全體公同共有
    人，依如附表二所示應繼分欄所示之比例分擔，惟其中關於
    000號0樓房地之鑑定費用13萬5,000元，高文生同意自行負
    擔而聲請鑑定（見本院卷一第364、439頁），是此部分訴訟
    費用，依其主張由其負擔，併此敘明。
八、據上論結，本件上訴為有理由，爰判決如主文。
中　　華　　民　　國　　111 　年　　7 　　月　　20　　日
                  家事法庭
                      審判長法  官  張靜女
                            法  官  朱漢寶
                            法  官  范明達
正本係照原本作成。
如不服本判決，應於收受送達後20日內向本院提出上訴書狀，其
未表明上訴理由者，應於提出上訴後20日內向本院補提理由書狀
（均須按他造當事人之人數附繕本）上訴時應提出委任律師或具
有律師資格之人之委任狀；委任有律師資格者，另應附具律師資
格證書及釋明委任人與受任人有民事訴訟法第466條之1第1項但
書或第2項所定關係之釋明文書影本。如委任律師提起上訴者，
應一併繳納上訴審裁判費。
中　　華　　民　　國　　111 　年　　7 　　月　　20　　日
  　　　　　　　　　　　　　書記官  余姿慧
附表一：
編號 遺產項目 說明 分割方式 1 新北市○○區○○○段○○○○段00000地號土地，權利範圍1/4 即原判決附表一編號1 分割由高文生取得，高文生應分別給付高興旺、高上惠、高美容、高香蘭、高素娥各133萬3,333元。 2 新北市○○區○○○段○○○○段0000地號土地，權利範圍1/4 即原判決附表一編號2  3 新北市○○區○○○段○○○○段000○號建物(門牌號碼：新北市○○區○○路○段000號0樓)，權利範圍1/1 即原判決附表一編號6，且不含非屬遺產之頂樓加蓋  4 新北市○○區○○○段○○○○段00000地號土地，權利範圍1/1，及其上未辦保存建物（門牌：新北市○○區○○村○○○0○0號），面積85.8平方公尺 即原判決附表一編號4，及補充判決增列之一樓建物，但不含增列之曬場，見本院卷一第212、213頁、卷二第493頁，因屬土地一部分 變價分割，所得價金按附表二應繼分比例分配。 5 新北市○○區○○○段○○○○段00000地號土地，權利範圍1/1 即原判決附表一編號3 變價分割，所得價金按附表二應繼分比例分配。 6 新北市○○區○○段000地號土地，權利範圍1/20 即原判決附表一編號5 變價分割，所得價金按附表二應繼分比例分配。 7 新北市○○區○○段0000○號建物(門牌號碼：新北市○○區○○路○段00巷00號0樓)，權利範圍1/1 即原判決附表一編號7  8 ○○區農會活期存款新臺幣234萬4,574元及其孳息 即原判決附表一編號8 兩造按附表二應繼分比例分配。 9 ○○區農會定期存款新臺幣495萬元及其孳息 即原判決附表一編號9 兩造按附表二應繼分比例分配。 
附表二：
編號 姓名 應繼分比例 1 高興旺 1/6 2 高文生 1/6 3 高美容 1/6 4 高上惠 1/6 5 高香蘭 1/6 6 高素娥 1/6